【裁判字號】    92,交上訴,14
【裁判日期】    920304
【裁判案由】    公共危險
【裁判全文】
臺灣高等法院刑事判決                            九十二年度交上訴字第一四號
    上  訴  人
    即  被  告  丙○○
    選任辯護人  宋志衡  律師
                黃旭田  律師
右上訴人因公共危險等案件，不服臺灣臺北地方法院九十一年度交訴字第七六號，中
華民國九十一年十二月五日第一審判決（起訴案號：臺灣臺北地方法院檢察署九十一
年度偵字第五九三０號；併辦案號：九十一年度偵字第一六○四八號），提起上訴，
本院判決如左：
    主  文
上訴駁回。
    事  實
一、丙○○於民國八十四年間，因偽造有價證券罪，經本院八十四年度上訴字第七六
    三號判處有期徒刑二年；又詐欺案件，經原審法院於八十四年十一月十六日以八
    十三年度訴字第七六七號判處有期徒刑一年二月確定，經原審法院八十五年度聲
    字第一四七號裁定定應執行為有期徒刑三年，經執行後，於八十六年一月廿一日
    縮刑假釋出獄，於八十七年十月二十八日假釋期滿執行完畢，詎仍未知警惕。
二、丙○○於九十一年三月六日晚間在台北市福華飯店飲用酒類，已達步態不穩、精
    神混惑不清而不能安全駕駛動力交通工具之程度，猶駕駛動力交通工具即車號Ｃ
    Ｘ—二六一三號自用小客車上路返家，於同日晚間二十三時四十分許，由西向東
    行經台北市○○路○段及該路段一五六巷交岔路口，因酒後注意能力降低，疏未
    注意該路口交通號誌為紅燈而擅自闖越，致在該交岔路口撞及沿辛亥路三段一五
    六巷南向北行駛、分別由丁○○及賈納森（印度籍）所騎乘之腳踏車，致該二人
    均倒地，賈納森因而受有左側脛腓骨開放性骨折及顱內出血，丁○○因而受有右
    側下巴擦傷五Ｘ六公分、右手擦傷三Ｘ四公分、右手第一掌骨骨折、門牙骨折（
    按過失傷害罪部分，業據據丁○○、賈納森於偵查中撤回告訴，由檢察官不另為
    不起訴之處分確定）。丙○○於駕車肇事致丁○○、賈納森受傷後，竟另行起意
    逕自加速續向東沿國道三號高速公路台北聯絡道北上方向逃逸，至駛出第二個隧
    道時因擦撞護欄方為警查獲，經測試其呼氣所含酒精濃度達每公升一點一一毫克
    。
三、案經台北市政府警察局大安分局報告台灣台北地方法院檢察署檢察官偵查聲請簡
    易判決處刑，原審認不宜改依通常程序審理。
    理  由
一、訊據上訴人即被告丙○○，對於在右揭時、地因服用酒類，不能安全駕駛動力交
    通工具而駕駛之犯罪事實坦承不諱，惟辯稱：肇事當時已不知人事，無逃逸之意
    思及故意云云。經查：
（一）被告丙○○，對於在右揭時、地因服用酒類，不能安全駕駛動力交通工具而駕
      駛之犯罪事實並有酒測單一紙在卷可稽（見九十一年度偵字第五九三０號卷第
      二０頁）。按刑法第一百八十五條之三所規定服用酒類，不能安全駕駛動力交
      通工具而駕駛者，應負刑事責任，揆其立法目的本在藉抽象危險犯之犯罪構成
      要件，以嚇阻酒後駕車者對道路交通安全之危害，本不以發生實害為必要。而
      所謂不能安全駕駛之認定，並無一定之數值可供界定，而係由法院以一般社會
      通念之客觀標準，足生公共危險時即足。目前行政機關所取締酒後駕車之參考
      標準，係依法務部於八十八年五月十日邀集司法院刑事廳、交通部、行政院衛
      生署、內政部警政署及中央警察大學等機關開會，所為凡呼氣酒精濃度逾每公
      升含零點五五毫克時，即屬不能安全駕駛之決議。上開會議決議本身固僅屬檢
      警取締酒後駕車之參考，尚無拘束法院之效力，惟以上開會議決議所採之標準
      ，係參考美國、德國及日本等國家所進行之酒精濃度與精神狀態之測試實驗，
      亦即，各項實驗均發現凡呼氣中酒精濃度達每公升零點五五毫克時，就人之生
      理方面，已產生視覺反應遲鈍、影像不能集中、同時不能看清前方路況及車旁
      照後鏡等狀況，及駕駛能力已受有影響、肇事率已為一般人正常人之十倍之事
      實。被告於警方查獲時，測得其呼氣中酒精濃度達每公升一點一一毫克，依一
      般社會通念，已達不能安全駕駛之程度；且其於查獲、測試或訊問過程，有含
      糊不清、意識模糊、注意力無法集中之情狀，另有警製刑法第一百八十五條之
      三案件測試觀察紀錄表在卷可考，況被告因酒後反應及判斷能力下降，而於事
      實欄所載之交岔路口，疏未注意號誌變換，遽予駕車闖越紅燈，並撞及被害人
      丁○○、賈納森騎乘之腳踏車而肇事，致該二人受傷，有驗傷診斷證明書影本
      二紙附卷可稽（見九十一年度偵字第五九三０號卷第三一頁、第三二頁），益
      證其於酒後已達不能安全駕車之程度，而被告於酒後確有駕車之事實，業如前
      述，是以其確有於飲用酒類後，已達不能安全駕駛動力交通工具而仍然駕駛之
      犯行，堪予認定。
（二）另訊據被告矢口否認有肇事逃逸犯行，辯稱：伊於事發當時並未察知撞到人，
      當時已不知人事，無逃逸之意云云。經查：
    (1)本件車禍發生後，被告在高速公路因擦撞護欄方為警查獲，其被查獲時所駕駛
      之汽車車損狀況為前擋風玻璃嚴重破損、車頂凹陷、引擎蓋有明顯刮痕、右前
      車燈玻璃破裂，有照片四幀在卷可按（見九十一年度偵字第五九三０號卷第二
      二頁、第二三頁）。被告亦因擦撞護欄受有右側臉頰撞傷、右臉割傷之傷害，
      有交通事故補充資料表可憑（見九十一年度偵字第一六０四八號卷第一四頁）
      。再佐以被告自承其於肇事前自台北市○○路○段車行地下道駛出，至行經前
      開交岔路口肇事之時，均一路踩油門未曾踩煞車，車速為時速五十至六十公里
      等語（原審法院卷第一八頁九十一年十一月二十一日審判筆錄、九十一年三月
      七日偵訊筆錄參照），可知被告於事發前一路以高速行駛，於肇事路口同時撞
      及二部腳踏車，碰撞力道甚為鉅大，而被告駕車行駛於市區道路，在交岔路口
      其車頭部位及擋風玻璃發生嚴重碰撞，且其擋風玻璃碎裂並形成花紋裂痕，視
      線已受影響，衡情其當無不知係已經發生碰撞而肇事之理，再以該碰撞力道之
      鉅，被告縱未下車察看，亦可推知應有人車因此事故成傷、受損，被告辯稱於
      肇事後雖知撞到東西，但不知係撞到人云云，顯與常理相悖，不足採信。
    (2)又被告於肇事後駕車駛離現場，沿辛亥路三段續往東行，接續行駛於國道三號
      高速公路台北聯絡道，在駛出第二個隧道口時因右偏擦撞路旁護欄方才停車，
      適停車地點附近有高速公路警察局木柵分隊員警正在處理其他事故，發現被告
      之車毀損，上前察看而告查獲等情，迭經被告於警訊、偵查及原審法院審理時
      陳述明確，核與目擊事故發生經過之證人乙○○於警詢及偵查中證述內容相符
      （偵卷九十一年三月十二日偵訊筆錄、九十一年四月廿三日訊問筆錄參照）。
      又自肇事之辛亥路三段駛上國道三號高速公路台北聯絡道為上坡路段，先後必
      須左、右彎方能通過第一、二個隧道，此為駕駛汽車之公眾周知之事實，被告
      平常以汽車代步，焉能諉稱不知；被告於事發後停車地點與肇事現場之距離約
      有一、二公里之遙等情，業據被告坦認無訛（原審法院卷第一九頁九十一年十
      一月二十一日審判筆錄參照）。按被告於事發後旋即以高速駛離現場，於其行
      車一、二公里長之路程中，除先後行經不能停車之二隧道路段外，並無不能立
      即停車、下車查看肇事情節之特殊情狀，此由乙○○結證稱：「：：：當時被
      告速度不很快，撞到人後他有停下來一下下，但馬上又開車走了，速度比原來
      快很多，我尾隨後面要追他，先後經過二個隧道，從肇事地點到第一個隧道，
      有相當的距離，他應該不會無法停車，他是到通過第二個隧道才有把速度慢下
      來」等語即可查知（見偵卷九十一年四月廿三日訊問筆錄參照），被告另辯稱
      其於肇事後隨即進入隧道，故而無法停車查看云云，要非事實，委無可取。被
      害人丁○○於本院證稱：「我當時是下課揹著吉他騎車要回家，突然一陣暈炫
      就倒下車。大約三秒後我自行爬起來，聽路人告訴我說被車子撞到。並看到另
      外一位外籍被害人倒在路上。我當時只有看到壹個黑影，沒有看到車子。」（
      見九十二年二月十日訊問筆錄），足見被告確係肇事後逃逸。至證人即處理本
      案之警員甲○○於本院雖證稱：「（本案車禍）是勤務中心通知我與高水龍兩
      位到現場的。」、「（到現場後，情形為何？）有兩輛腳踏車及附近攤販在現
      場。當時有目擊者告訴我們車禍的發生情形，我們聽到的是白色的裕隆大型自
      小客車，並聽說該車業已駕駛上北二高。隨後我們處理完現場，就與高速公路
      局聯絡，知道被告的車子業已被尋獲，並在他們處理另外一件車禍的前方自行
      駕車去撞路邊的護欄。」、「我們是在高速公路局木柵分隊為丙○○進行酒測
      。酒測的成績就如卷附所顯示的酒測值。」、「（丙○○當時的精神狀態為何
      ？）他自己撞得頭破血流，也不知道。我有告訴丙○○他在上高速公路之前有
      發生車禍，他自己也不知道。」、「（你與丙○○接觸時，他的精神狀況為何
      ？）他對我們所有的問題都是答非所問。他對於他自己的身體傷害狀況及人在
      何處完全不清楚。」、「（丙○○是否有辦法製作筆錄？）沒有辦法。我們回
      到派出所後，有問他是否有辦法製作談話紀錄，可是丙○○都沒有辦法回答問
      題。」（見九十二年二月十日訊問筆錄）；警員甲○○於本院所證係被告肇事
      被查獲後之情形，以被告二次肇事於高速公路第二個隧道外擦撞護欄，其難免
      受到驚嚇，不能以此種情形推論被告於第一次肇事後至第二次肇事之間，全無
      知覺，否則被告焉有可能繼續駕駛二公里﹖被告於知悉肇事致人受傷之際，未
      即下車採取救護或其他必要措施並向警察機關報告，逕予駕車駛離現場，其有
      肇事逃逸之事實，洵堪認定。
三、被告丙○○於飲酒後已達不能安全駕駛動力交通之程度，仍駕車上路行駛，核其
    所為，係犯刑法第一百八十五條之三之罪；另其駕車肇事，致被害人丁○○、賈
    納森受傷後逃逸，係犯刑法第一百八十五條之四之駕駛動力交通工具肇事致人受
    傷逃逸罪。又查被告有事實欄所載之犯罪科刑執行情形，有本院被告全國前案紀
    錄表在卷可稽，其於五年內再犯有期徒刑以上之本罪，二罪均應依刑法第四十七
    條規定論以累犯，並加重其刑。被告所犯上開二罪，犯意各別，構成要件互異，
    應予分論併罰。
四、原審以被告罪證明確，適用刑法第一百八十五條之三、第一百八十五條之四、第
    四十七條、第五十一條第五款，並審酌酒後駕車之危害及酒後不應駕車之觀念，
    已透過學校教育、政令宣導及各類媒體廣為介紹傳達各界週知多年，被告對於酒
    後不能駕車，及酒醉駕車之危險性，應有相當之認識，詎其明知飲酒致醉，不能
    安全駕駛，猶駕車上路，顯心存僥倖，並乏尊重其他用路人生命、財產安全之觀
    念，駕駛態度甚為輕率，至屬可訾，另審酌被告於犯後已知悔悟，且旋與被害人
    達成和解，賠償被害人所受損害等情狀，就其所犯服用酒類，不能安全駕駛動力
    交通工具而駕駛部分判處有期徒刑陸月；又駕駛動力交通工具肇事，致人受傷而
    逃逸部分判處有期徒刑壹年。並定其應執行刑為有期徒刑壹年肆月。認事用法並
    無不合，量刑亦屬適當，被告上訴意旨以已經與被害人和解並賠償被害人，及否
    認有肇事逃逸之故意而指摘原判決不當，為無理由，應予駁回。
據上論斷，應依刑事訴訟法第三百六十八條，判決如主文。
本案經檢察官朱兆民到庭執行職務。
中      華      民      國    九十二    年      三      月      四      日
                            台灣高等法院交通法庭
                                審判長法  官  陳  祐  治
                                      法  官  楊  炳  禎
                                      法  官  王  炳  梁
右正本證明與原本無異。
肇事逃逸部分如不服本判決應於收受送達後十日內向本院提出上訴書狀，其未敘述上
訴之理由者並得於提起上訴後十日內向本院補提理由書（均須按他造當事人之人數附
繕本）。
酒醉駕車部分不得上訴。
                                      書記官  潘  大  鵬
中      華      民      國      九十二  年     三       月      五      日
附錄本案論罪科刑法條全文：
刑法第一百八十五條之三
服用毒品、麻醉藥品、酒類或其他相類之物，不能安全駕駛動力交通工具而駕駛者，
處一年以下有期徒刑、拘役或三萬元以下罰金。
刑法第一百八十五條之四
駕駛動力交通工具肇事，致人死傷而逃逸者，處六月以上五年以下有期徒刑。


司法院資訊處製作；財團法人民間司法改革基金會備份。
